【裁判字號】    97,簡上,126
【裁判日期】    970820
【裁判案由】    家暴傷害
【裁判全文】
臺灣嘉義地方法院刑事判決             97年度簡上字第126號
上  訴  人
即  被  告  甲○○
選任辯護人  陳國瑞律師
上列上訴人因家暴傷害案件，不服本院朴子簡易庭97年度朴簡字
第75號中華民國97年4月28日第一審簡易判決（聲請簡易判決處
刑案號：臺灣嘉義地方法院檢察署97年度偵字第1514號），提起
上訴，本院管轄之第二審合議庭判決如下：
    主  文
原判決撤銷。
甲○○犯傷害罪，處拘役肆拾日，如易科罰金，以新臺幣壹仟元
折算壹日。
    事  實
一、甲○○與丙○○係夫妻，具有家庭暴力防治法第3條第1款之
    家庭成員關係。甲○○於民國96年10月21日上午7時30分許
    ，在嘉義縣東石鄉○○村○○○路48號住處門外，因與丙○○談及金錢使用與離婚問題，雙方發生口角，詎甲○○竟基
    於傷害人身體之犯意，徒手毆打丙○○背部，致丙○○受有
    背部挫傷之傷害。
二、案經丙○○訴由臺灣嘉義地方法院檢察署檢察官偵查，聲請
    簡易判決處刑。
    理  由
壹、程序事項（證據能力部分）：
(一)按被告以外之人於審判外之言詞或書面陳述，除法律有規定
    者外，不得作為證據，刑事訴訟法第159條第1項定有明文。
    查被告及其辯護人爭執證人即告訴人之父親丁○○於偵查中
    檢察事務官詢問之證述，屬被告以外之人於審判外之陳述，
    不同意作為證據，本院審酌上開證人於偵查中檢察事務官詢
    問之陳述與至本院審理時所為證述，並無不一致之處，而無
    刑事訴訟法第159條之2之情形，證人丁○○於偵查中檢察事
    務官詢問之證述，認對被告而言，應認無證據能力。
(二)又被告以外之人於審判外之陳述，雖不符前4條之規定，而
    經當事人於審判程序同意作為證據，法院審酌該言詞陳述或
    書面陳述作成時之情況，認為適當者，亦得為證據；當事人
    、代理人或辯護人於法院調查證據時，知有第159條第1項不
    得為證據之情形，而未於言詞辯論終結前聲明異議者，視為
    有前項之同意，此觀同法第159條之5規定亦明。又本案檢察
    官、被告及其辯護人，於本院準備程序及審理時對於證人即
    告訴人丙○○於偵查中檢察事務官詢問之陳述及對於本案引
    用之相關具傳聞性質證據資料等（詳如下述）證據能力，均
    表示同意作為本案之證據，且迄於言詞辯論終結前亦未聲明
    異議。本院審酌前揭證人之陳述及證據資料作成時之情況，
    核無違法取證或其他瑕疵，認為以之作為證據為適當，自得
    作為證據。
貳、實體事項
一、訊據被告甲○○，固坦承於96年10月21日上午7時30分許，
    與告訴人在嘉義縣東石鄉○○村○○○路48號住處門外發生
    口角，然矢口否認有何傷害犯行，辯稱：當時係詢問告訴人
    有關貸款繳交問題，告訴人即表示欲回娘家，遂載其回去，
    告訴人之父親丁○○尚且要求幫告訴人還債，若毆打告訴人
    ，應無偕同回娘家之可能云云，惟查：
(一)上揭被告徒手毆打告訴人背部等事實，業據告訴人於本院審
    理時具結證稱：96年10月21日早上，被告出海回家，伊在門
    口剝牡蠣，因被告要求交代結婚7年來之帳務，但已不記得
    小筆消費，無法交代，2人亦談及離婚，後被告進屋洗澡，
    洗完後再度出來，問伊是否想清楚，仍告知只記得大筆消費
    ，其餘已無記憶，被告好像要進屋，但隔一下又突然走出來
    ，出手打伊背部，有回頭問被告『是不是瘋了』，被告竟仍
    一直打，伊站起來，被告將牡蠣翻掉，跟伊說至娘家談等語
    （見本院卷第106、107、116至118頁），且告訴人遭被告毆
    傷後，於隔日（即22日）至行政院衛生署嘉義醫院（下稱署
    立嘉義醫院）診治，經醫師診斷確實受有背部挫傷之傷害，
    此有該院96年10月22日診斷證明書1紙及97年4月24日嘉醫歷
    字第0970002310號檢送之病歷影本乙份附卷足憑（見97年度
    他字第1751號卷第2頁；原審卷第15至19頁），且告訴人背
    部挫傷部位有3處，亦有前揭病歷記錄專用紙之圖示可稽（
    見原審卷第19頁），另證人丁○○於本院審理時證稱：當日
    被告駕車載告訴人至家裡，被告等人回去後，告訴人告以早
    上剝牡蠣時遭被告毆打，隔壁茶行老闆娘看告訴人背部呈紅
    色，即告知應去驗傷等語（見本院卷第122頁），又挫傷係
    指肌肉組織，直接遭到強烈外力撞擊，所產生一連串血腫及
    發炎反應，均可佐證告訴人證陳之被告毆打其背部數下，而
    受有背部挫傷3處之傷害，堪值採信。再參以被告亦自承：
    當日上午出海捕魚回來，在門口看到告訴人，有問告訴人為
    何連續幾個月貸款未繳，又先前已跟告訴人談及離婚，目的
    係逼告訴人交代金錢去向等情（見本院卷第30、128頁），
    再佐以被告於當日早上即已撥打電話與告訴人之父親丁○○
    ，要求其至住處一同商談離婚等事宜，然丁○○並未前往，
    此觀丁○○於本院審理時證稱：當日上午7時許，被告打電
    話要伊至住處，討論與告訴人離婚之事，但未過去，後來有
    打電話至被告家，係其接電話，伊並未出聲，被告道以『龜
    兒子不敢講』，即將電話掛掉等語（見本院卷第122頁），
    可知被告與告訴人確實因金錢使用問題，並牽涉離婚條件之
    商議，相談未洽，而丁○○亦未依約至被告住處，被告亦有
    所不滿，被告即有出手毆打告訴人之動機，況告訴人所為證
    述亦受刑事具結之擔保，且其指訴被告毆打之情節及受傷部
    位，核與上揭診斷證明書所載之「背部挫傷」等情亦屬一致
    ，益徵告訴人所為指述，並非虛妄，具有相當可信度。至於
    告訴人證稱：因當日為星期日，遂於隔日上班日始至醫院就
    診等語（見本院卷第109頁），而96年10月21日確為星期日
    ，告訴人主觀上認醫院於星期日並無門診，遂於隔日始至醫
    院就醫，未悖於常情，亦無法僅憑此認定前揭傷勢有虛假之
    情，亦應無疑。
(二)證人即被告母親乙○○於本院審理時具結證稱：當時早上被
    告未出海，在門口跟小孩玩，告訴人在剝牡蠣，伊在串牡蠣
    殼，告訴人跟被告大概講2、3分鐘，因有重聽，不知所談內
    容，有聽到被告問告訴人錢花何處，又被告並未打告訴人；
    談話結束後，告訴人撥打電話給其父親，說要回娘家，被告
    遂駕車載伊、被告父親、告訴人及最小小孩回告訴人娘家，
    於96年10月21日以前並未談到要離婚，係當日才聽到2人欲
    離婚等語（見本院卷第70、74至79頁），亦證陳：當日告訴
    人離家出走，即未再回家，發生之事情印象深刻等語（見本
    院卷第71、80頁），是依乙○○之證述，應無記憶混淆之虞
    ，然佐之告訴人證稱：96年10月21日之前，被告即要伊簽離
    婚協議書，當日被告有出海，又係其駕車搭載伊、公公、婆
    婆、3位小孩一起回娘家等語（見本院卷第109、113頁），
    復輔以被告前揭自承情節，亦供陳：當日早上出海回來，後
    駕車載父、母親、告訴人及3位小孩至告訴人娘家等語（見
    本院卷第129、131頁），顯見有關當日被告有無出海、多少
    人至告訴人父親家中等節，告訴人證詞與被告供述一致，證
    人乙○○之證陳則顯然相佐，已見證人乙○○前揭證述不無
    瑕疵可指。況且對於當日為何至丁○○住處，乙○○係證稱
    ：被告邀請至丁○○家玩等語（見本院卷第78頁），既係欲
    商談離婚，且被告已自承與告訴人有所爭執，乙○○證述以
    「遊玩」為由至丁○○家或被告與告訴人係在聊天等節，顯
    有掩飾被告與告訴人談及離婚等爭吵不愉快情節，而規避被
    告有出手毆打告訴人動機之認定，即乙○○之證詞，應係迴
    護被告，避重就輕，與事實及常情相違，而難採信。
(三)另證人即鄰居戊○○於本院審理時具結證陳：當日早上被告
    出海回來，跟小孩在玩，伊跟告訴人、乙○○在門口剝牡蠣
    ，被告後來出來很小聲跟告訴人講2句，未注意看被告有無
    打告訴人，也未聽到告訴人要回娘家或談離婚，當日剝牡蠣
    剝到上午10時，比告訴人先剝完，會特別記得當日係因老闆
    交代要來拿牡蠣，而老闆僅交代過這次，且係最後一次剝牡
    蠣等語（見本院卷第58、60至62、64至66頁），依其所述，
    當日發生之事，確實印象深刻，亦有特殊事件足以憑藉記憶
    ，輔以乙○○所證稱：當日離開欲至告訴人娘家時，戊○○
    還在剝牡蠣等語（見本院卷第79頁），即戊○○證陳之當日
    剝牡蠣工作時間、被告人與被告、乙○○有無提早離開，未
    繼續剝牡蠣、被告與告訴人交談情形等節，均顯與乙○○、
    告訴人證述或被告自承之情節甚不相符，顯有瑕疵可指，況
    其又證述：當日早上8點多看到被告，做完工作即進屋，並
    未注意被告與告訴人之情形等語（見本院卷57、62頁），即
    戊○○證述之時間，亦與被告自承與告訴人發生口角或離開
    上址至告訴人娘家之時間，並未相當，戊○○之證詞既有諸
    多瑕疵，其證稱之內容是否確為96年10月21日所發生，已不
    無疑問，再觀之戊○○於本院審理時所證稱：從一開始剝牡
    蠣至完成工作，期間並未去做其他事，亦未離開去洗手間等
    語（見本院卷第59頁），顯然有違常情，而告訴人證稱：隔
    壁鄰居（即戊○○）好像有進去她家一下等語（見本院卷第
    111頁），則較符合常理，兼衡戊○○與被告、乙○○較為
    熟稔，告訴人則係嫁與被告之後才認識，亦據其證稱在卷（
    見本院卷第68頁），容有偏袒被告之處，更見戊○○前揭證
    詞，是否屬實可採，不無疑問。
(四)又本院於審理時提示被告住處照片（本院卷第49頁照片編號
    1），質以當時情形，戊○○證稱：坐在嘉義縣東石鄉○○
    村○○○路50號住家門口剝牡蠣，側坐，告訴人及乙○○坐
    在其住處，即隔壁門口，如同照片所示婦人等語（見本院卷
    第60、65頁），乙○○證陳：戊○○坐離告訴人較近，照片
    上婦人即係伊，告訴人剝牡蠣時坐在面對門口香爐之左邊等
    語（見本院卷第71、80頁），告訴人則證述：係坐在面對門
    口香爐右邊機車處等語（見本院卷第119頁），被告供承：
    告訴人係在面對門口香爐左邊機車處等語（見本院卷第131
    頁），並有嘉義縣警察局朴子分局97年7月7日嘉朴警偵字第
    0970029409號函檢送之圖示及現場照片8張存卷可按（見本
    院卷第47至52頁），益見乙○○與戊○○證詞，又未相合。
    觀諸前開各節，戊○○及乙○○之證述，僅「被告未毆打告
    訴人」一節相符，其餘有關當日被告有無出海、與告訴人是
    否有所爭執、爭執之時間、有無偕同至告訴人父親住處、何
    時結束剝牡蠣工作等基礎重要事實之證述，均有所捍格，且
    分別與被告自承之情節不符，均有諸多瑕疵可指，其等證詞
    顯然無從為有利被告之認定，礙難採信。
(四)至於被告辯稱：若毆傷告訴人，應無讓伊載回娘家之理，且
    亦應當面告知其父親丁○○云云，然告訴人於本院審理時證
    稱：若自行騎機車回去，別人會誤會係自己偷跑回去，要回
    娘家時，即知道係因無法交代金錢去向，要談離婚，被告有
    進屋拿協議書，到家中後，叔叔告以將錢補回去，交由婆婆
    管，但婆婆不願意等語（見本院卷第118至119頁），又於與
    丁○○等人商談之際，丁○○及其叔叔之立場係不願見告訴
    人與被告離婚，亦據丁○○於本院審理時證稱：當日早上7
    時許，被告打電話請伊過去討論離婚等事，但未過去等語（
    見本院卷第122頁），被告亦坦認當日早上已有撥打電話予
    丁○○等情（見本院卷第130頁），可互為佐證。至於告訴
    人並未告知丁○○遭被告毆打乙節，告訴人證稱：回到娘家
    ，被告等人告知伊對錢都未交代清楚，也有提到離婚之事，
    拿出離婚協議書，家人驚訝，因被告一直要伊將金錢交代清
    楚，等到被告等人回去時，才跟父親告以遭毆打等語（見本
    院卷第108、109頁），又96年10月21日前並未想過要跟被告
    離婚，亦據告訴人證陳在卷（見本院卷第110頁），可見被
    告當日原即欲與告訴人商談離婚等事宜，然丁○○並未應允
    前往，復與告訴人相談未洽，再前往丁○○住處，告訴人搭
    乘被告駕駛車輛回父親住處，或未於至父親住處立即告知遭
    被告毆打等情，有其考量原因，與常理無違，亦無從僅以告
    訴人未當面告知父親遭被告毆傷乙情，率認被告無所指述犯
    行或醫生診斷告訴人所受傷害，係屬虛構自為，至為明灼。
    是被告以前揭辯詞，無非係飾卸之詞，尚難採信。
(五)綜上所述，本件事證明確，被告傷害犯行，堪以認定，應予
    依法論科。
二、核被告所為，係犯刑法第277條第1項之傷害罪，又與告訴人
    係夫妻，所犯亦屬家庭暴力防治法第2條第2項之家庭暴力罪
    。原審以被告事證明確，予以論罪科刑，固非無見；惟查，
    本件告訴人於96年10月21日遭被告徒手毆打背部造成背部挫
    傷，至於右膝挫傷及瘀傷，係前1日造成等情，經告訴人於
    本院審理時始證述在卷（見本院卷第121頁），又起訴之範
    圍，以訴之目的及侵害性行為之內容為界定，本件公訴意旨
    既係被告於96年10月21日上午7時30分許，毆打告訴人，至
    於被告縱於前1日亦有毆傷告訴人，惟難認與公訴意旨之犯
    行有接續之1行為，況告訴人於偵訊時係陳稱：被告用腳踩
    左腳等語（見交查卷第3頁），與前揭診斷證明書亦不相符
    ，此部分傷害行為自應非在公訴意旨所指訴之範圍，原審認
    定右膝挫傷及瘀傷亦係本次被告傷害犯行所造成，實屬誤會
    ，被告以並未毆打告訴人為由，提起上訴，雖無理由，然原
    審判決既有前揭違誤，影響量刑，自屬無法維持，應由本院
    撤銷改判。爰審酌被告高職畢業之智識程度，與告訴人因商
    談離婚及有關金錢使用等情，發生爭執，不思以平和方式解
    決，竟徒手毆打告訴人，致使受有背部挫傷之傷害，事後亦
    否認犯行，然衡其前無任何刑事案件紀錄之素行（見臺灣高
    等法院被告前案紀錄表）、本件所造成告訴人受傷程度、並
    未與告訴人達成賠償和解、自承從事捕魚工作等一切情狀，
    量處如主文第2項所示之刑，並諭知易科罰金之折算標準。
據上論斷，應依刑事訴訟法第455條之1第1項、第3項、第369條
第1項前段、第364條、第299條第1項前段，刑法第277條第1項、
第41條第1項前段，刑法施行法第1條之1第1項、第2項前段，判
決如主文。
本案經檢察官古富祺到庭執行職務。
中    華    民    國    97    年    8     月    20    日
                  刑事第二庭審判長法  官  沈福財
                                  法  官  陳正昇
                                  法  官  林青怡
上列正本證明與原本無異。
本件不得上訴。
中    華    民    國    97    年    8     月    20    日
                                  書記官  李佳惠


司法院資訊處製作；財團法人民間司法改革基金會備份。
